臺北高等行政法院判決
　　　　　　　　　　　　　93年度訴字第01007號
　　　　　　　　　　　　　94.
原　　　告　甲○○
被　　　告　臺北縣政府稅捐稽徵處
代　表　人　乙○○處長）住同.
訴訟代理人　丁○○
　　　　　　丙○○
上列當事人間因地價稅事件，原告不服台北縣政府中華民國93年
2月20日北府訴決字第0920596223號訴願決定，提起行政訴訟。本
院判決如下：
　　主  文
原告之訴駁回。
訴訟費用由原告負擔。
　　事  實
一、事實概要：
    緣原告所有坐落三重市○○段197、198、198之2至6地號等7
    筆土地，位於三重市○○○○○道附近地區市地重劃區」範
    圍內，於89年11月28日公告重劃前原課徵田賦，嗣經被告機
    關查明系爭土地於87年6月已蓋有三蘆市場（建物門牌：三重
    市○○街118巷9之19號），未作農業使用，與土地稅法第22
    條課徵田賦之規定不符，應自實際變更使用之次年（88）年
    期起改課地價稅，故被告機關所屬三重分處遂於92年4月2日
    以北稅重二字第0920008037號函補徵88年期地價稅計新台幣
    （以下同）391713元及89年期地價稅383116元。原告不服，
    申請復查，未獲變更，提起訴願遭不受理，遂提起本件行政
    訴訟。
二、兩造聲明：
　　(一)原告聲明求為判決：1.訴願決定及原處分均撤銷。
                        2.訴訟費用由被告負擔。
　　(二)被告聲明求為判決：1.駁回原告之訴。
                        2.訴訟費用由原告負擔。
三、兩造之爭點：被告機關補徵原告88、89年地價稅，是否適法
                ？
　　(一)原告主張之理由：
      1.按訴願之提起，依訴願法第14條第1項及第2項之規定，
        訴願之提起應自行政處分達到或公告期滿之次日起30日
        內為之。利害關係人提起訴願者，前項期間自知悉時起
        算。原處分機關複查決定書，雖於92年8月6日送達，惟
        原告並未知悉，原告於92年8月5日出國至8月25日回國，
        人不在國內，並不知悉複查決定書之行政處分。此有原
        告護照出入境簽證紀錄可查。92年8月25日原告回國始知
        悉，知悉之次日起30日內，提起訴願之末日應為同年9月
        24日，原處分機關於同年9月8日收受訴願申請函，原告
        並無逾30日之法定期限。原告提起訴願，自為法所許。
      2.台北縣政府訴願決定書理由一、僅顧及訴願法第14條第
        1項及第3項之規定，而忽略第2項之規定，利害關係人則
        自「知悉」時起算。該訴願機關，未經查證，即逕為決
        定逾期，原告不服其決定。
      3.又原告之住所係屬台北市，與台北縣之轄區不同，應增
        加郵政送達之在途期間3日，則同年9月8日收受，亦應為
        法定期限內。該訴願機關未考量「在途期間」之增加期
        限，亦有疏忽。
      4.又法務部88年11月19日法八八律字第040516號：「本法
        （行政程序法）第49條規定：『基於法規之申請，以掛
        號郵寄方式向行政機關提出者，以交郵當日之郵戳為準
        。』其立法目的係因郵寄期間往往非申請人所能掌握，
        故將郵送期間予以扣除，俾免申請人因郵送期間之延誤
        而遲誤法規規定期間，行政機關自不得逕以命令規定改
        採到達主義，否則將與上開規定有所牴觸。」而原告係
        於92年9月4日以掛號郵寄方式向原處分機關提出，依法
        務部之函釋以交郵當日之郵戳為準，則亦在法定9月5日
        之前提出，並無逾期。
      5.系爭土地係屬市地重劃區重劃期間免徵地價稅之土地，
        且週遭地區久因政府無法提供水利資源，很難繼續從事
        耕作，為充分發揮農地農用之功能，乃籌設三蘆市場，
        供農產品之批發使用，以供應農產品之再販賣或加工為
        目的之批發交易。此合乎農產品市場交易法第17條之規
        定減半徵收地價稅賦或田賦。另三重分處91年9月5日北
        稅重二字第51909號函主旨載明「該土地經清查結果，
        應自90年起按一般土地課徵地價稅」，現又於92年4月2
        日北稅重二字第0920008037號函補徵88、89年地價稅，
        顯與「自90年起課徵」不符，亦有違行政法中之信賴原
        則及亦有選擇性課徵之嫌，並予敘明。
　　(二)被告主張之理由：
      1.本件原告不服被告機關92年7月25日北稅法字第0920084
        255號復查決定書所為之處分，經查原告係於92年8月6日
        收受被告機關復查決定書，此有中華郵政之送達回執附
        卷可按，又訴願人住居於台北市，依訴願法第16條規定
        計算其提起訴願之法定期間，應扣除在途期間2日，是其
        提起訴願之末日為同年9月7日（星期日），因期間之末
        日為星期日，依行政程序法第48條第4項之規定，以該日
        之次日為期間之末日，則其提起訴願之末日為同年9月8
        日，原告於是日經被告機關向台北縣政府提出訴願（此
        有被告機關收文日期及字號條碼於訴願書附卷可按），
        未逾訴願法定不變期限，合先敘明。
      2.按「非都市土地依法編定之農業用地或未規定地價者，
        徵收田賦。但都市土地合於左列規定者亦同：一、依都
        市計畫編為農業區及保護區，限作農業用地使用者。二
        、公共設施尚未完竣前，仍作農業用地使用者。三、依
        法限制建築，仍作農業用地使用者。四、依法不能建築
        ，仍作農業用地使用者。五、依都市計畫編為公共設施
        保留地，仍作農業用地使用者。」為土地稅法第22條所
        明定。次按「稅捐之核課期間，依左列規定：一、：：
        ：
        二、：：：，及應由稅捐稽徵機關依稅籍底冊或查得資
        料核定課徵之稅捐，其核課期間為五年。在前項核課期
        間內，經另發現應徵之稅捐者，仍應依法補徵或並予處
        罰。」為稅捐稽徵法第21條第1項第2款、第2項所規定
        。另依財政部79年6月18日台財稅第790135202號函釋規
        定：「課徵田賦之農業用地，在依法辦理變更用地編定
        或使用分區前，變更為非農業使用者，應自實際變更使
        用之次年期起改課地價稅。」
      3.本案系爭土地依臺北縣政府91年11月5日北府地區字第0
        910637478號函附三重市○○○○道附近地區市地重劃用
        地內非合法建物建造完成時間認定清冊內第257編號所載
        ：「三重市○○街118巷9之19號建物--三蘆市場87年6月
        19日ＲＯＬＬ：２３６５--照圖認定。」已存在使用。
        又依臺北縣政府91年12月2日北府農務字第0910671827號
        函及92年2月19日北建公字第0920041890號函示略以：「
        查目前本縣農產品批發市場依照農產品市場交易法規定
        申設之果菜批發市場為三重果菜批發市場股份有限公司
        ，其經營主體為三重市公所出資組織之法人。至於是否
        屬於零售市場部分，無案可稽。」故系爭土地於87年6月
        已蓋有房屋供三蘆市場使用收益中，顯未作農業使用，
        核與土地稅法第22條規定課徵田賦不符。又查三蘆市場
        非依農產品市場交易法之規定所設立，亦無農產品市場
        交易法第17條規定：「農產品批發市場之土地及房屋，
        減半徵收房屋稅、地價稅或田賦。」之適用。是以，揆
        諸首揭法令規定，被告機關自系爭土地實際變更使用之
        次年期起按一般用地稅率分別補徵88、89年期地價稅39
        1713元及383116元，並無違誤，應予維持。
　　理  由
一、按「訴願人不在受理訴願機關所在地住居者，計算法定期間
    ，應扣除其在途期間。但有訴願代理人住居受理訴願機關所
    在地，得為期間內應為之訴願行為者，不在此限。前項扣除
    在途期間辦法，由行政院定之。」訴願法第16條定有明文。
    本件原告不服被告機關92年7月25日北稅法字第0920084 255
    號復查決定書所為之處分，提起訴願；經查原告係於92年8月
    6日收受被告機關復查決定書，此有中華郵政之送達回執附卷
    可按，又原告住居於台北市，依訴願法第16條規定計算其提
    起訴願之法定期間，應扣除在途期間2日，是其提起訴願之末
    日為同年9月7日（星期日），因期間之末日為星期日，依行
    政程序法第48條第4項之規定，以該日之次日為期間之末日，
    則其提起訴願之末日為同年9月8日，原告於是日經被告機關
    向台北縣政府提出訴願，有訴願書上被告機關收文日期附卷
    可按，核未逾訴願法定不變期限，訴願機關以訴願逾期而為
    不受理之決定，尚有未洽；惟觀諸訴願決定理由，已就原告
    之爭執事項，予以實體之論究（決定理由三），基於訴訟經
    濟原則，爰由本院自實體上予以審理，合先敘明。
二、次按「非都市土地依法編定之農業用地或未規定地價者，徵
    收田賦。但都市土地合於左列規定者亦同：一、依都市計畫
    編為農業區及保護區，限作農業用地使用者。二、公共設施
    尚未完竣前，仍作農業用地使用者。三、依法限制建築，仍
    作農業用地使用者。四、依法不能建築，仍作農業用地使用
    者。五、依都市計畫編為公共設施保留地，仍作農業用地使
    用者。前項第二款及第三款，以自耕農地及依耕地三七五減
    租條例出租之耕地為限。」為土地稅法第22條第1、2項所明
    定。又「為發展經濟，促進土地利用，增進社會福利，對於
    國防、政府機關、公共設施、騎樓走廊、研究機構、教育、
    交通、水利、給水、鹽業、宗教、醫療、衛生、公私墓、慈
    善或公益事業及合理之自用住宅等所使用之土地，及重劃、
    墾荒、改良土地者，得予適當之減免；其減免標準及程序，
    由行政院定之。」土地稅法第6條規定甚明；另依土地稅減
    免規則第17條規定：「區段徵收或重劃地區內土地，於辦理
    期間致無法耕作或不能為原來之使用而無收益者，其地價稅
    或田賦全免。辦理完成後，自完成之日起其地價稅或田賦減
    半徵收二年。」又「稅捐之核課期間，依左列規定：一、…
    二、…，及應由稅捐稽徵機關依稅籍底冊或查得資料核定課
    徵之稅捐，其核課期間為五年。在前項核課期間內，經另發
    現應徵之稅捐者，仍應依法補徵或並予處罰。」亦為稅捐稽
    徵法第21條第1項第2款、第2項所規定。又「農產品批發市
    場之籌設，應擬具計畫書報經直轄市、縣（市）主管機關核
    准後，始得為之。籌設完竣，經營主體須經直轄市、縣（市
    ）主管機關登記並發給許可證後，始得營業。…」、「農產
    品批發市場之土地及房屋，減半徵收房屋稅、地價稅或田賦
    。」農產品市場交易法第14條第1項及第17條分別規定甚明
    。
    另依財政部79年6月18日台財稅第790135202號函釋意旨：「
    課徵田賦之農業用地，在依法辦理變更用地編定或使用分區
    前，變更為非農業使用者，應自實際變更使用之次年期起改
    課地價稅。」，該函釋意旨與法律之規定，並無違背，行政
    機關辦理相關案件，自得援用。
三、本件原告所有坐落三重市○○段197、198、198之2至6地號等
    7筆土地，位於三重市○○○○○道附近地區市地重劃區」範
    圍內，於89年11月28日公告重劃前原課徵田賦，嗣經被告機
    關查明系爭土地於87年6月已蓋有三蘆市場（建物門牌：三重
    市○○街118巷9之19號），未作農業使用，應自實際變更使
    用之次年（88）年期起改課地價稅，故被告機關所屬三重分
    處遂於92年4月2日以北稅重二字第0920008037號函補徵88年
    期地價稅計391713元及89年期地價稅383116，原告不服，申
    請復查及提起訴願，均未獲變更，循序起訴意旨略以：系爭
    土地係屬市地重劃區重劃期間免徵地價稅之土地，且週遭地
    區久因政府無法提供水利資源，很難繼續從事耕作，為充分
    發揮農地農用之功能，乃籌設三蘆市場，供農產品之批發使
    用，以供應農產品之再販賣或加工為目的之批發交易，此合
    乎農產品市場交易法第17條之規定減半徵收地價稅賦或田賦
    ；另三重分處91年9月5日北稅重二字第51909號函主旨載明
    「該土地經清查結果，應自90年起按一般土地課徵地價稅」
    ，現又於92年4月2日以北稅重二字第0920008037號函補徵88
    、89年地價稅，顯有違信賴原則，亦有選擇性課徵之嫌云云
    。
四、原告雖以前情為爭執；惟查
（一）系爭土地依臺北縣政府91年11月5日北府地區字第
      0910637478號函附三重市○○○○道附近地區市地重劃用
      地內非合法建物建造完成時間認定清冊內第257編號所載
      ：「三重市○○街118巷9之19號建物--三蘆市場87年6月1
      9日ROLL：2365─航照圖認定。」，於87年6月19日起已存
      在使用；原告於本院言詞辯論時亦自認系爭三蘆市場之搭
      蓋時間與航照圖認定的時間差不多（見本院94年3月17日
      言詞辯論筆錄），足徵系爭三蘆市場確於87年6月間即存
      在使用。故系爭土地於87年6月已蓋有房屋供三蘆市場使
      用收益中，顯未作農業使用，核與土地稅法第22條規定課
      徵田賦之要件不符，亦與土地稅減免規則第17條所謂重劃
      地區內土地，於辦理期間致無法耕作或不能為原來之使用
      而無收益者，其地價稅或田賦全免之規定不合。
（二）又依卷附臺北縣政府91年12月2日北府農務字第
      0910671827號函及92年2月19日北建公字第0920041890號
      函略以：「查目前本縣農產品批發市場依照農產品市場交
      易法規定申設之果菜批發市場為三重果菜批發市場股份有
      限公司，其經營主體為三重市公所出資組織之法人。至於
      是否屬於零售市場部分，無案可稽。」揆諸上揭農產品市
      場交易法第14 條第1項規定，農產品批發市場之籌設，應
      擬具計畫書報經直轄市、縣（市）主管機關核准後，始得
      為之；籌設完竣，經營主體須經直轄市、縣（市）主管機
      關登記並發給許可證後，始得營業；依上所述，三蘆市場
      並非依農產品市場交易法之規定所設立，亦無農產品市場
      交易法第17條規定：「農產品批發市場之土地及房屋，減
      半徵收房屋稅、地價稅或田賦。」之適用。
（三）至被告所屬三重分處91年9月5日北稅重二字第51909號函
      主旨固載明「該土地經清查結果，應自90年起按一般土地
      課徵地價稅」，惟被告訴訟中已陳明當初係因清查時，未
      發現系爭土地於87年6月起即建有三蘆市場使用收益，故
      載明自90年起按一般土地課徵地價稅；按本件地價稅之核
      課期間為五年，在該核課期間內，經另發現應徵之稅捐者
      ，仍應依法補徵或並予處罰，此為前揭稅捐稽徵法第21
      條第1項第2款、第2項所規定；如前所述，系爭土地於87
      年6月間起即已建有三蘆市場使用收益中，依法即應自次
      年期即88年起課徵地價稅，上揭三重分處91年9月5日北稅
      重二字第51909號函載明自90年起按一般土地課徵地價稅
      乙節，即與事實及法律規定不合；既仍在核課期間內，依
      稅捐稽徵法第21條第2項規定，被告自應依法對原告補徵
      88 及89年期之地價稅，原告主張被告有選擇性課徵，違
      反平等原則云云，即非可採。又信賴保護原則，乃是公法
      上誠實信用原則的下位概念，信賴保護之構成要件須符合
      信賴基礎：即行政機關表現在外具有法效性之決策；信賴
      表現：即人民基於上述之法效性決策宣示所形成之信賴，
      實際開始規劃其生活或財產之變動，並付諸實施，此等表
      現在外之實施行為乃屬「信賴表現」；信賴在客觀上值得
      保護等要件；查本件原告乃系爭土地所有權人，對於三蘆
      市場於87年6月間早已存在使用之事實，亦屬明悉；且原
      告亦無舉證證明有因信賴三重分處91年9月5日北稅重二字
      第51909號函旨而實際開始規劃其生活或為財產之變動並
      付諸實施之信賴表現行為；綜情尚難據以主張信賴保護原
      則。揆諸首揭規定，被告機關自系爭土地實際變更使用之
      次年期起按一般用地稅率分別補徵88、89年期地價稅
      391713 元及383116元，洵屬有據，原告主張之情，尚非
      可採。
五、綜上所述，原告起訴論旨，並非可採。被告機關查明系爭土
    地於87年6月已蓋有房屋供三蘆市場使用，爰自系爭土地實際
    變更使用之次年（88年）起按一般用地稅率分別補徵88、89
    年期地價稅391713元及383116元，並無違誤，復查及訴願決
    定，遞予維持，亦無不合，原告訴請撤銷，為無理由，應予
    駁回。
據上論結，本件原告之訴為無理由，爰依行政訴訟法第98條第3項
前段，判決如主文
。
中    華    民    國    94    年   3     月     31    日
                  第六庭審判長法  官   林樹埔
                              法  官　 曹瑞卿
                              法  官　 許瑞助
上為正本係照原本作成。
如不服本判決，應於送達後20日內，向本院提出上訴狀並表明上
訴理由，如於本判決宣示後送達前提起上訴者，應於判決送達後
20日內補提上訴理由書（須按他造人數附繕本）。
中    華    民    國    94    年   3     月     31    日
                              書記官   吳芳靜
